臺灣高等法院臺南分院刑事附帶民事訴訟判決
上　訴　人　乙○○○
　　　　　　丙 ○ ○
被 上訴 人　甲 ○ ○
上列上訴人等因被上訴人偽造文書等刑事附帶民事訴訟案件，不
服臺灣雲林地方法院中華民國94年2月4日第一審刑事附帶民事訴
訟判決（92年度重附民字第12號），提起上訴，本院判決如下：
    主  文
上訴駁回。
    事  實
甲、上訴人方面：
一、聲明：
    （一）原判決廢棄。
    （二）被上訴人應賠償上訴人乙○○○新台幣（下同）14,
          573,000元，賠償上訴人丙○○4,350,000元，及均自
          起訴狀繕本送達之翌日起至清償日止，按年息百分之
          五計算之利息。
    （三）願供擔保，請准宣告假執行。
    （四）第一、二審訴訟費用由被上訴人負擔。
二、陳述：
    （一）詹益勳從事代書業務並自民國（下同）82年3月起至
          90年2月間止，擔任雲林縣林內鄉農會理事長，而本
          件被上訴人即刑事共同被告甲○○則係詹益勳配偶，
          鄭照峰則自85年至90年9月間止擔任該農會信用部主
          任。三人共同基於為自己不法所有意圖之犯意聯絡，
          先於87年初由詹益勳、甲○○夫婦二人向上訴人陶張
          銀素、丙○○夫婦二人佯求提供上訴人丙○○所有坐
          落雲林縣林內鄉○○段262地號之土地及建物（即林
          內鄉○○村○○路411號房屋）為擔保，向林內鄉農
          會抵押貸款200萬元，上訴人乙○○○、丙○○不疑
          允諾，詹益勳旋於同年1月6日下午8、9時許，偕同鄭
          照峰前往上訴人乙○○○位於雲林縣林內鄉○○村○○路411號住處對保，並當場提出多份未填載內容之
          林內鄉農會「借款申請書」、「擔保放款借據」、「
          授信約定書」、「個人資料表」、「切結書」、「承
          諾書」、「委託書」等空白文件，佯稱係辦理該200
          萬元貸款之用，並經原告乙○○○一一簽名。至同年
          1月8日，詹益勳再指示不知情之詹文秀偕同乙○○○
          前往該農會開設活期儲蓄存款帳戶（帳號000-000-00
          00000-0號），上訴人乙○○○完成開戶手續後，即
          將存摺及印章交詹文秀攜回詹益勳處保管，嗣詹益勳
          於同年1月間，於不詳時、地，在前開上訴人陶張銀
          素已簽妥姓名之林內鄉農會「借款申請書」、「擔保
          放款借據」、「授信約定書」等空白文件上，填具借
          款金額等其他資料後，持向林內鄉農會辦理借得400
          萬元。
    （二）詹益勳復於同年3月19日，持偽造之土地（建物）抵
          押權內容變更登記申請書，擅自以林內鄉農會名義申
          請向雲林縣斗六地政事務所辦理抵押權內容變更登記
          ，將上訴人乙○○○所有坐落雲林縣林內鄉○○○段
          456-1地號土地，原設定240萬元之最高限額抵押權變
          更為960萬元，使疏於注意之地政人員（因未有委託
          書、及79年與87年之申請書印鑑不同），登載於所掌
          職務上之公文書中；再於同年3月間某日，持上開變
          更後之相關資料，向林內鄉農會再抵押借款800萬元
          。
    （三）嗣林內鄉農會將前述合計1200萬元借款撥入上訴人陶
          張銀素前述活期帳戶內，詹益勳再指示不知情之詹文
          秀持上訴人乙○○○寄放之存款存摺及印章前往提領
          ，並將所領得款項多次轉匯予不知情之詹益勳債權人
          林吉助、鄭月品、林秋香、陳金火等人帳戶，嗣上訴
          人乙○○○、丙○○於89年4月5日接獲林內鄉農會催
          繳利息通知後，多方調查始知上情。
    （四）而被上訴人甲○○於87年3月19日前往斗六地政事務
          所辦理上訴人乙○○○所有坐落雲林縣林內鄉○○○
          段456之1地號之土地，由原設定最高限額抵押權240
          萬元變更為960萬元之事實，業經詹益勳於91年5月20
          日法務部調查局雲林調查站調查時供述屬實，再案發
          後又由甲○○簽發共1400萬元之本票，向上訴人等搪
          塞拖延，並即宣告破產。可證明被上訴人甲○○與刑
          事被告詹益勳均有犯意之聯絡與行為之分擔，原審為
          被上訴人甲○○無罪判決，顯有違經驗、論理法則。
    （五）按因故意或過失不法侵害他人權利者，負損害賠償責
          任；又數人共同不法侵害他人之權利者，連帶負損害
          賠償責任；民法第184條第1項、第185條分別定有明
          文。詹益勳、甲○○及鄭照峰等人利用任職林內鄉農
          會機會，偽造、變造系爭房地抵押權並取得借款，依
          法被上訴人甲○○自應與詹益勳等人負連帶賠償責任
          。次按，不能回復原狀者，應以金錢賠償其損害，民
          法第215條亦定有明文。查上訴人丙○○所有之坐落
          雲林縣林內鄉○○段262地號之土地及建物房屋，原
          鑑定價為435萬元，實際拍賣2,302,000元；另上訴人
          乙○○○林內鄉○○○段456-1地號土地鑑定價值分
          為土地部分計13,806,000元、地上物部分計767,000
          元，合計14,573,000元，實際拍賣7,601,000元，是
          計算上訴人損失仍應以法院鑑定之價額為準。
三、證據：引用臺灣雲林地方法院檢察署92年偵續字第8號之人
    證物證、90年1月3日民事異議狀、90年4月6日民事聲請狀、
    臺灣雲林地方法院90年度訴字第59號、90年度重訴字第11號
    、臺灣高等法院臺南分院90年度聲字第45號訴訟救助、90年
    度重上字第63號裁定；並聲請調閱臺灣雲林地方法院90年度
    訴字第59號、90年度重訴字第11號案卷及執行卷之證物。
乙、被上訴人方面：
    被上訴人未提出書狀，亦未作何陳述，惟依其在刑事訴訟之
    陳述，否認有何侵權行為。
    理  由
一、按刑事訴訟諭知無罪、免訴或不受理之判決者，應以判決駁
    回原告之訴，刑事訴訟法第503條第1項前段定有明文。
二、本件被上訴人被訴偽造文書等案件，業經原審92年度訴字第
    575號諭知無罪，檢察官不服原判決提起上訴後，復經本院
    判決上訴駁回在案，依照首開規定，則原審駁回上訴人在第
    一審之訴及其假執行之聲請，經核並無不合，上訴人猶執陳
    詞上訴指摘原判決不當，求為判決如訴之聲明，為無理由，
    應予駁回。
三、據上論斷，應依刑事訴訟法第490條前段、第368條，判決如
    主文。
中　　華　　民　　國　　94　　年　　7　　月  　　21　  日
      　　        刑事第五庭　審判長法　官  楊 明 章
　　　　　　　　　　　　　　　　　  法　官  宋 明 蒼
　　　　　　　　　　　　　　　　　  法　官  戴 勝 利
以上正本證明與原本無異。
如不服本判決應於收受本判決後十日內向本院提出上訴狀。其未
敘述上訴理由者，並得於提起上訴後十日內向本院補提理由狀（
上訴狀及上訴理由狀均須按他造當事人之人數附繕本向本院提出
，切勿逕送上級法院）。但非對於刑事訴訟之判決有上訴時，不
得上訴。
　　　　　　　　　　　　　　　　　　書記官  李 珍 鳳
中    華    民    國    94    年    7     月     22     日
